【裁判字號】    92,訴,135
【裁判日期】    920321
【裁判案由】    搶奪
【裁判全文】
臺灣板橋地方法院刑事判決                          九十二年度訴字第一三五號
    公  訴  人  臺灣板橋地方法院檢察署檢察官
    被      告  甲○○
右列被告因搶奪案件，經檢察官提起公訴（九十一十年度偵字第一六七三三號），本
院判決如左：
    主  文
甲○○共同連續意圖為自己不法之所有，而搶奪他人之動產，處有期徒刑壹年捌月。
    事  實
一、甲○○基於意圖為自己不法所有之概括犯意，於下列時地，或獨自一人，或夥同
    與其有犯意聯絡之綽號「阿宗（忠）」（冒稱「林宗淵」）真實姓名年籍不詳之
    成年男子，連續十次趁丙○○○等女子不注意之際，搶奪渠等掛於頸部之金項鍊
    共十條。得手後，即由甲○○或「阿宗」持前開搶得之金項鍊前往不知情之南門
    銀樓或板興珠寶銀樓或鑫興珠寶銀樓典當現金以供花用：
（一）於民國九十一年七月五日上午十時許，在台北縣板橋市○○路四十一巷內，甲○○見丙○○○獨自一人行走於路上，趁其迎面走來之際，徒手搶奪丙○○○
      掛於頸部之金項鍊一條，得手後，旋即逃逸。
（二）於九十一年七月十七日上午十時許，在台北縣土城市○○路○段三十二號樓梯
      間，甲○○見丑○○○獨自一人正在爬樓梯，趁其不注意之際，由後方超越再
      轉身徒手搶奪丑○○○掛於頸部之金項鍊一條，得手後，旋即往樓下逃逸。
（三）於九十一年七月二十二日下午十八時十五分許，由甲○○騎乘其所有車號ＱＤ
      Ｗ─０六二號輕型機車後載綽號「阿宗」之男子，行經台北縣永和市○○路一
      五一巷口時，見辛○○○（起訴書誤載為黃翁壽治）獨自一人行走於巷弄間，
      甲○○即停車，由「阿宗」下車尾隨辛○○○進入該巷二弄內，趁辛○○○在
      該巷二弄六號前持鑰匙開鐵門時，自其後徒手搶奪辛○○○掛於頸部之金項鍊
      一條，得手後，阿宗迅即跑至巷口乘上甲○○之機車逃逸。
（四）於九十一年七月二十四日下午十八時許，在台北縣中和市○○街四一０巷十八
      弄六號之二樓樓梯間，甲○○見壬○○獨自一人正在爬樓梯，趁其不注意之際
      ，由後方超越再轉身徒手搶奪壬○○掛於頸部之金項鍊一條，得手後，旋往樓
      下逃逸。
（五）於九十一年七月三十日下午十六時許，在台北縣中和市○○街二一八號之二樓
      （起訴書誤載為三樓）樓梯間，甲○○見乙○獨自一人正在爬樓梯，趁其不注
      意之際，由後方超越再轉身徒手搶奪乙○掛於頸部之金項鍊一條，得手後，旋
      往樓下逃逸。
（六）於九十一年八月五日上午十一時許，在台北縣板橋市○○路○段九０巷四十三
      弄七號前，甲○○見癸○○○正持鑰匙開鐵門，竟趁其不注意之際，自其後徒
      手搶奪癸○○○掛於頸部之金項鍊一條，得手後迅即逃逸。
（七）於九十一年八月十六日上午十時許，在台北縣中和市○○路三七四巷四弄二號
      之二樓樓梯間，甲○○見己○○○獨自一人正在爬樓梯，趁其不注意之際，由
      後方超越再轉身徒手搶奪己○○○掛於頸部之金項鍊一條，得手後，旋往樓下
      逃逸。
（八）於九十一年八月二十一日下午十八時許，在台北縣板橋市○○街三十巷十四號
      二、三樓之樓梯間，甲○○見丁○○獨自一人正在爬樓梯，趁其不注意之際，
      由後方超越再轉身徒手搶奪丁○○掛於頸部之金項鍊一條，得手後，旋往樓下
      逃逸。
（九）於九十一年八月三十一日中午十二時許，由綽號「阿宗」之男子騎乘車號ＵＥ
Ｎ─九三三號輕型機車後載甲○○，行經台北縣板橋市○○街二十巷十九弄七
      號一樓，見戊○○獨自一人上樓，「阿宗」在一樓前停車，由甲○○上樓，在
      二樓樓梯間，趁戊○○不注意之際，由其左後方徒手搶奪戊○○掛於頸部之金
      項鍊一條，得手後，甲○○迅即跑下一樓搭上「阿宗」騎乘之機車逃逸。
（十）於九十一年八月三十一日晚上二十時三十分許，甲○○與綽號「阿宗」之男子
      二人共乘車號ＵＥＮ─九三三號輕型機車，行經台北縣板橋市○○路○段一八
      八巷七弄六號前，見庚○○獨自一人行走於路上，遂推由一人下車，趁庚○○
      不注意之際，以徒手搶奪庚○○掛於頸部之黃白相間金項鍊一條，得手後，二
      人旋即共乘機車逃逸。嗣於同日晚上二十時五十分許，甲○○與「阿宗」持前
      開搶得之金項鍊一條，共乘前開機車前往台北縣板橋市○○○路一一０號鑫興
      珠寶銀樓，由「阿宗」持前開搶得之金項鍊一條進入銀樓欲典當時，為警當場
      查獲二人，並扣得該黃白相間之金項鍊一條。
二、案經臺北縣政府警察局板橋分局報請臺灣板橋地方法院檢察署檢察官偵查起訴。
    理  由
一、訊據被告甲○○對於右揭犯罪事實一至十所示之時間、地點有搶奪被害人丙○○○等人之金項鍊固坦承不諱，惟辯稱：右揭犯罪事實九、十之犯行，均是伊一人
    行搶，伊並未和自稱「林宗淵」之人一同作案云云。經查：右揭犯罪事實一至八
    ，業據被告甲○○於警訊及偵審中均坦承不諱，並經被害人丙○○○、丑○○○
    、辛○○○、壬○○、乙○、癸○○○、己○○○、丁○○及證人曾國強、林松
    文、郭許玉葉分別於警訊時指證歷歷，復有台北縣警察局贓物認領保管單一件、
    黃白相間金項鍊照片一張、車籍作業系統─集中查詢基本詳細資料一件及銀樓金
    飾買入登記簿影本一份在卷可稽。又參酌犯罪事實九之被害人戊○○於警訊時指
    述稱：「... 歹徒搶了項鍊之後，立即轉身逃逸，我追至樓下大喊搶劫，我只看
    到歹徒由另一名騎乘機車著白色上衣之歹徒載走」等語（見偵查卷第二十頁反面
    ），及證人林永欽於警訊時證稱：「我當時在板橋市○○街二十巷十九弄一號上
    班開設工廠，於十二時三十分許發現二人不詳男子一直看一號和三號樓梯門，我
    和工廠工人一直看嫌疑犯，他們發覺後移到五號和七號樓梯門，穿著黑色衣服站
    在五號和七號樓梯門前面，白色衣服騎乘輕機ＵＥＮ─χχχ機車發動中，然後
    在十三時有看見有位婦女在七號門前大喊『搶劫、搶劫』，我們跑到門前看見二
    人歹徒騎乘輕機ＵＥＮ─χχχ逃逸現場... 」、「就是他們沒錯。（經現場指
    認無訛）是穿黑色衣服的甲○○負責動手行搶，而著白色衣物的林宗淵負責騎機
    車接應，今日下午他們在案發現場逗留很久行跡可疑，我也覺得很奇怪，所以對
    他們印象深刻」等語（見偵查卷第二十三頁正面、第二十四頁正面），經核二人
    所述情節相符，應堪予採信。另犯罪事實十之被害人庚○○於警訊及本院審理時
    則到庭證稱：「... 突然有一名身著黑色上衣及牛仔褲之男子跑出來徒手搶走我
    帶在頸上之項鍊得逞後，有另一名男子身穿白色上衣，騎乙部機車從我後方急駛
    而來，在前方路口右轉後逃逸」等語（見偵查卷第二十六頁反面）、「... 我被
    搶後，剛好有一台機車快速從我旁邊騎過，嚇我一跳」等語（本院九十二年三月
    七日審判筆錄）。且被告甲○○與「阿宗」係於九十一年八月三十一日晚上二十
    時五十分許，因持搶得之庚○○所有之金項鍊，共乘車號ＵＥＮ─九三三號輕型
    機車前往鑫興珠寶銀樓欲典當時，為警當場查獲等情，亦為被告甲○○所是認，
    復有偵查卷所附之刑事案件報告書可參，是以，被告甲○○與「阿宗」二人持前
    開金項鍊至銀樓典當之時間，係在被害人庚○○遭搶之二十分鐘後，且二人共乘
    之車號ＵＥＮ─九三三號輕型機車，該車牌前面之英文字母「ＵＥＮ」與證人林
    永欽之前開證述相符，足見被告甲○○與「阿宗」先後於九十一年八月三十一日
    中午十二時許及同日晚上二十時三十分許，共乘機車尋找作案對象，並連續共同
    搶奪被害人戊○○、庚○○之金項鍊各一條（即前開犯罪事實九、十），堪予認
    定。被告甲○○前開所辯，顯係為迴護共犯「阿宗」之詞，不足採信。本件事證
    明確，被告犯行洵堪認定。
二、查被告甲○○所為，係犯刑法第三百二十五條第一項之搶奪罪。被告甲○○與綽
    號「阿宗（忠）」（冒稱「林宗淵」）真實姓名年籍不詳之成年男子，就前開犯
    罪事實三、九、十所示之搶奪犯行相互間，有犯意聯絡及行為分擔，均為共同正
    犯。又被告先後十次搶奪犯行，時間緊接，犯罪構成要件相同，顯係基於概括犯
    意反覆為之，應依連續犯之規定論以一罪，並依法加重其刑。爰審酌被告多次在
    巷弄或樓梯間行搶獨行老婦掛於頸上之金項鍊，不僅造成被害人財物損失，對於
    婦女人身安全亦有侵害之虞，嚴重影響社會治安，惟被害人損失非鉅，且其犯後
    已坦承部分犯行、態度尚稱良好等一切情狀，量處如主文所示之刑，以示懲儆。
三、公訴意旨另以：被告甲○○與綽號「阿宗」之男子共同基於意圖為自己不法所有
    之概括犯意聯絡，共乘機車於九十一年八月二十八日下午十五時三十分許，在台
    北縣板橋市○○路一九０巷二號，以前開方式，搶奪被害人子○○頸上之金項鍊
    ，因認被告此部分亦涉有刑法第三百二十五條第一項之搶奪罪嫌云云。惟按犯罪
    事實應依證據認定之，無證據不得推定其犯罪事實，刑事訴訟法第一百五十四條
    定有明文。而認定不利於被告之事實，須依積極證據，苟積極證據不足為不利於
    被告事實之認定時，即應為有利於被告之認定，更不必有何有利之證據（最高法
    院三十年上字第八一六號判例參照）。本件公訴人認被告甲○○涉有此部分犯行
    ，無非係以被告甲○○於偵查中之自白及被害人子○○於警訊中之指述為其論據
    。然查：訊據被告甲○○於本院審理時堅詞否認有此部分搶奪犯行，辯稱：伊只
    有搶女被害人，當初會坦承是因為警方說被害人是女生等語。而參酌被害人子○○於警訊時指稱：「行搶我的甲○○及林宗淵均有帶安全帽，且體型面貌均符合
    ，但行搶的林宗淵因曾有近距離對向，所以我比較能認出搶奪我之林宗淵」等語
    ，及其於本院審理時到庭證稱：「... 我走在和平路的巷子裡，我在和平路的右
    側，我低頭時，前面有一部重型機車從我正前方衝過來，後面那位出手搶我，後
    面那位很壯，前面那位比較瘦小，但他們有帶安全帽，是否庭上的被告，我無法
    確認」等語，足見因搶奪被害人子○○之二嫌行搶時均頭帶安全帽，致被害人子
    ○○並無法確實指認是否為被告甲○○所為。且被害人子○○於警訊時對於搶奪
    嫌犯所騎乘作案之機車，係描述稱：「騎乘重型機車，灰色的，車號不詳，廠牌
    應該光陽或三洋的，我不能確定」等語，然如前開犯罪事實所示被告甲○○與「
    阿宗」所共乘之車號ＱＤＷ─０六二號及ＵＥＮ─九三三號機車，均為輕型機車
    ，且顏色分別為黑色、紅色，顯與被害人指述不符。況且，參酌被害人子○○所
    述之嫌犯行搶方式，係由乘坐於機車後座之人出手行搶，此亦與前開犯罪事實三
    、九、十所示被告甲○○與「阿宗」二人係推由一人下車行搶，得手後再共乘機
    車離去之作案方式，並不相同。綜上，被害人子○○是否確係遭被告甲○○與「
    阿宗」二人所行搶，即非無疑。此外，復查無其他積極確切證據足認被告甲○○
    有此部分之犯行，前開公訴之犯罪事實即屬不能證明，惟公訴人既認此部分與前
    揭論罪科刑部分有連續犯之裁判上一罪關係，爰不另為無罪之諭知，併予敘明之
    。
據上論斷，應依刑事訴訟法第二百九十九條第一項前段，刑法二十八條、第五十六條
、第三百二十五條第一項，判決如主文。
本案經檢察官許智評到庭執行職務。
中      華      民      國      九十二      年    三    月    二十一    日
                                        臺灣板橋地方法院刑事第二庭
                                            法  官  崔玲琦
右正本證明與原本無異。
如不服本判決，應於判決送達後十日內，向本院提出上訴狀。
                                            書記官  王治華
中      華      民      國      九十二      年    三    月    二十四    日
附錄本案論罪科刑法條全文：
刑法第三百二十五條第一項：
意圖為自己或第三人不法之所有，而搶奪他人之動產者，處六月以上五年以下有期
徒刑。


司法院資訊處製作；財團法人民間司法改革基金會備份。
